【裁判字號】    97,上易,533
【裁判日期】    970527
【裁判案由】    恐嚇
【裁判全文】
臺灣高等法院刑事判決                 97年度上易字第533號
上  訴  人
即  被  告  乙○○○
上  訴  人  丙○○
即被告之配
偶
上列上訴人即被告之配偶因上訴人即被告恐嚇案件，不服臺灣臺
北地方法院96年度易字第2112號，中華民國97年1月21 日第一審
判決（起訴案號：臺灣臺北地方法院檢察署96年度偵字第8815號
），獨立上訴及提起上訴，本院判決如下：
    主  文
上訴駁回。
    事  實
一、乙○○○與甲○○係位於臺北市大安區○○○路○段307號8
    樓之鄰居，平常感情即為不睦。民國95年12月10日13時許，
    在上揭甲○○住處門前，乙○○○之夫丙○○先與甲○○因
    細故發生爭吵，丙○○出手毆擊甲○○（丙○○涉犯傷害罪
    嫌部分，經告訴人撤回告訴，原審已為公訴不受理之判決）
    ，甲○○躲進其住處後，乙○○○明知甲○○在屋內仍可聽
    見屋外講話聲，竟基於恐嚇之犯意，對屋內甲○○以閩南語
    恫嚇稱「要找人就找多一點人，黑道、白道都找來沒關係，
    我們也不會相輸（即我們也不會叫輸你）」等語，以此加害
    生命、身體之事恫嚇甲○○，使甲○○聽聞後心生畏懼，而
    危害於其安全。
二、案經甲○○訴由臺北市政府警察局大安分局報告臺灣臺北地
    方法院檢察署檢察官偵查起訴。
    理  由
一、訊據被告乙○○○矢口否認有何前揭事實之犯行，辯稱我只
    是虛張聲勢，我以閩南語說不會相輸是指找警察來也不會理
    虧的意思，而且我當時講此話時證人甲○○已經進入屋內，
    這些話並沒有表達與證人甲○○，證人甲○○如何心生畏懼
    ，況證人甲○○在96年11月間常常要找黑道的人來找伊小孩
    麻煩，可見證人甲○○也不會因為伊說這些話而心生畏懼云
    云。然查前揭事實，業據證人甲○○於警詢中陳述明確（見
    96年度他字第788號偵查卷第17頁至19頁），並有卷附監視
    錄影光碟1片在卷可稽。且依證人甲○○於警詢中證稱丙○○與乙○○○為夫妻關係，平常與伊不睦，且不時窺視伊住
    處並經常無故踹踢伊住處大門。95年12月10日丙○○於1時
    許再次於伊門外窺視，伊透過監視器發現後，立即出門察探
    。詎料甫出門，丙○○即大聲斥喝稱：「你不是要找我嗎！
    報警啊！快點！」。丙○○進而揮拳攻擊伊，造成伊左下巴
    挫傷、局部紅腫。乙○○○亦加入爭吵，並出言謂：「有種
    就叫兄弟來！叫多一點！黑道、白道都沒有關係！我們不會
    叫輸你！」，伊眼見勢單力孤，又害怕他們叫人助勢，便迴
    避進屋等語明確（同前偵查卷第18頁）。再勘驗卷附監視錄
    影光碟結果：於1分23秒時，被告丙○○揮右拳攻擊告訴人
    （即證人甲○○）右臉頰。光碟3分46秒時，被告乙○○○
    以台語「要找人就找多一點人! 黑道、白道都找來沒關係，
    我們也不會相輸」，被告乙○○○在說要找人就找多一點人
    時，畫面中有兩個人，一人為被告，一人為被告的先生（丙○○），且被告的先生即往光碟片中右邊走去，消失在畫面
    中，此時均未看見告訴人（甲○○）身影等情，有臺灣臺北
    地方法院檢察署勘驗筆錄及原審96年11月26日勘驗筆錄1件
    在卷足憑，雖原審勘驗現場錄影光碟結果，與證人甲○○證
    稱被告出言：「有種就叫兄弟來！叫多一點！黑道、白道都
    沒有關係！我們不會叫輸你！」之後，證人甲○○見勢單力
    孤，又害怕被告叫人助勢，便迴避進屋等情，稍有差異，惟
    證人甲○○確實有於斯時時間、地點由被告之夫先出手毆擊
    ，躲進住處後，被告旋即以閩南語陳稱：要找人就找多一點
    人! 黑道、白道都找來沒關係，我們也不會相輸」等語，甚
    為明確。被告雖另稱伊說「也不會相輸」的意思是指找警察
    來也不會理虧云云，惟依前揭語句前後文，及將閩南語「不
    會相輸」言語譯成國語，被告所言應是指「要找人就找多一
    點人! 黑道、白道都找來沒關係，不會叫輸你」之意，實難
    如被告解釋稱是找警察來也不會理虧之情事。又觀諸卷附監
    視錄影光碟翻拍照片所示，被告與證人甲○○所居住之房屋
    屬一般公寓，隔音設備本即不盡理想，而本案又係發生在被
    告證人甲○○住處門口走廊處，被告對僅有1門之隔處在屋
    內之證人甲○○陳稱上揭言語時，證人甲○○應可清晰聽聞
    被告恫嚇言語無誤。再按恐嚇罪之成立並不以行為人真有加
    害之意為必要，而被害人是否心生畏懼，亦應本於社會客觀
    經驗法則以為判斷基準，本件證人甲○○先遭被告之夫出手
    毆擊，躲進住處後，被告隨即對證人甲○○以閩南語告以「
    要找人就找多一點人! 黑道、白道都找來沒關係，我們也不
    會相輸（即我們也不會叫輸你）」等語觀之，顯係對證人甲○○生命、身體加以威脅之詞，依社會一般觀念衡量，該等
    言詞非但係惡害之通知，客觀上復已足可認定致證人甲○○
    心生畏懼無訛，況且，證人甲○○於警詢中亦證稱當時見勢
    單力孤，又害怕他們叫人來助勢等語相互以觀（同前偵查卷
    第18頁），益徵被告前揭陳稱已使證人甲○○心生畏懼。被
    告稱證人甲○○在96年11月間常常要找黑道的人來找伊小孩
    麻煩，可見證人甲○○也不會因為伊說這些話而心生畏懼云
    云，實屬無據。另被告提出光碟片等稱告訴人和不明人士對
    被告母子怒罵，要將小孩架走等，經檢察官調查（96年度偵
    字第20894號）以甲○○否認有該行為。而依告訴人（即本
    案被告）所呈監視錄影光碟播放結果，只見吵架，未見被告
    （即本案之告訴人）按電梯，雖告訴人（即本案被告）解釋
    是錄影角度問題，惟若有其事，時間也很短，雙方都是大樓
    住戶，難認一時吵架按電梯即係「私行拘或以其他非法之方
    法，剝奪人之行動自由」或「以強暴、脅迫使人行無義務之
    事或妨害人行使權利者」。至於告訴人（即本案被告）指稱
    有一黑衣人因被告（即本案之告訴人）下樓告知，該黑衣人
    即要拉告訴人（即本案被告）之小孩云云，由監視錄影也看
    不出來黑衣人有何妨害自由之情形。至告訴意旨（即本案被
    告）所陳其他妨害自由情節則無證據，應認被告（即本案之
    告訴人）罪嫌不足，亦有該不起訴處分書在卷可稽，被告提
    出之前揭光碟等，亦無從為被告有利之認定，被告所為上開
    之辯解，無非係卸責之詞，不足採信，本件事證明確，被告
    之犯行，洵堪認定。
二、核被告所為，係犯刑法第305條之恐嚇危害安全罪。又中華
    民國96年罪犯減刑條例於96年6月15日制定，於96年7月16日
    施行，而本件被告犯罪時間為95年12月10日，為96年4月24
    日以前所犯，合於中華民國九十六年罪犯減刑條例所規定之
    減刑條件，應依該條例第2條第1項第3款之規定，予以減刑
    ，並諭知易服勞役之折算標準。又按被告以外之人於審判中
    有滯留國外或所在不明而無法傳喚或傳喚不到者，其於檢察
    事務官、司法警察官或司法警察調查中所為之陳述，經證明
    具有可信之特別情況，且為證明犯罪事實之存否所必要者，
    得為證據，刑事訴訟法第159條之3第3款定有明文。證人即
    告訴人甲○○為本案被告以外之人，其陳述係於司法警察前
    所為，故應屬傳聞證據。惟原審審酌證人甲○○已於96年10
    月26日出境，無從傳喚到庭，有法務部入出境資料連結作業
    1份在卷可稽，且與前述現場監視錄影光碟內容相符合，是
    認證人甲○○在警詢中之陳述，具有可採信之特別情況，且
    所述為證明犯罪事實之存否所必要，是依前揭法條規定，認
    證人甲○○於警詢之陳述，具有證據能力。
三、原審以被告犯行明確，適用刑法第305條、第42條第3項前段
    、第74條第1項第1款，刑法施行法第1條之1，中華民國96年
    罪犯減刑條例第2條第1項第3款、第7條、第9條之規定，並
    審酌被告與證人甲○○為鄰居關係，不思以正當途徑解決相
    處問題，竟以危害他人生命、身體之事恫嚇他人為手段，實
    無足取，惟念及本案犯罪情節尚非重大，及其犯罪之動機、
    目的、手段，生活狀況、智識程度、被害人所生危害，併其
    犯罪後態度等一切情狀，認被告乙○○○以加害生命、身體
    之事，恐嚇他人致生危害於安全，處罰金新臺幣陸仟元，如
    易服勞役，以新臺幣壹仟元折算壹日；及被告係在96年4 月
    24日以前所犯，合於中華民國九十六年罪犯減刑條例所規定
    之減刑條件，而減為罰金新臺幣仟元，如易服勞役，以新
    臺幣壹仟元折算壹日，並以被告前未曾受有期徒刑以上刑之
    宣告，此有被告前案紀錄表1份存卷可考，被告因一時失慮
    致犯本罪，且證人甲○○已具狀表示願意撤回對被告之告訴
    ，此有96年9月29日撤回告訴狀1份在卷可稽，雖本案非告訴
    乃論之罪，無從依告訴人撤回告訴，而為不受理之判決，惟
    此應已足表示證人甲○○願意原諒被告之意，參以被告經此
    偵、審之教訓，自當謹言慎行、知所惕勉而無再犯之虞，原
    審綜核各情認上開對被告所宣告之刑以暫不執行為適當，故
    併予宣告緩刑2年等，經核尚屬妥適，被告及其配偶上訴否
    認被告有前揭之犯行為無理由，應予駁回。
據上論斷，應依刑事訴訟法第368條判決如主文。
本案經檢察官周志榮到庭執行職務。
中    華    民    國    97    年    5     月    27    日
                  刑事第九庭  審判長法  官 陳貽男
                                    法  官 周盈文
                                    法  官 許宗和
以上正本證明與原本無異。
不得上訴。
                                    書記官 林淑貞
中    華    民    國    97    年    6     月     2    日
附錄：本案論罪科刑依據之法條：
刑法第305條：
以加害生命、身體、自由、名譽、財產之事，恐嚇他人致生危害
於安全者，處2年以下有期徒刑、拘役或300元以下罰金。


司法院資訊處製作；財團法人民間司法改革基金會備份。
